臺灣高雄地方法院民事判決　　　　　　 99年度家訴字第263號
原　　　告　郭清
被　　　告　汪郭玉蟬
　　　　　　郭鳳琴
　　　　　　郭于蜜
　　　　　　郭麗梅
兼上四人
訴訟代理人　郭春滿
被　　　告　郭玉延
　　　　　　郭春霞
　　　　　　郭鴻揚
上列當事人間請求給付扶養費事件，本院於民國100 年5 月4 日
言詞辯論終結，判決如下：
    主  文
被告汪郭玉蟬、郭春霞、郭鳳琴應自本判決確定之日起至原告死
亡之日止，按月於每月一日各給付原告新臺幣貳仟元。
被告郭玉延應自本判決確定之日起至原告死亡之日止，按月於每
月一日給付原告新臺幣壹仟元。
被告郭春滿、郭鴻揚應自本判決確定之日起至原告死亡之日止，
按月於每月一日各給付原告新臺幣參仟元。
被告郭于蜜、郭麗梅應自本判決確定之日起至原告死亡之日止，
按月於每月一日各給付原告新臺幣伍佰元。
原告其餘之訴駁回。
訴訟費用由被告負擔二分之一，餘由原告負擔。
    事實及理由
一、按訴狀送達後，原告不得將原訴變更或追加他訴，但擴張或
    減縮應受判決事項之聲明者，不在此限，民事訴訟法第255
    條第1 項第3 款定有明文。原告起訴時係聲明請求被告應自
    本件民事判決確定之日起至原告死亡之日止，按月於每月1
    日各給付原告新台幣（下同）1,500 元，且共同聘僱一名熟
    悉台語之專業看護照顧原告，嗣於訴狀送達後以言詞擴張暨
    減縮請求被告應自本件民事判決確定之日起至原告死亡之日
    止，按月於每月1日共同給付原告3 萬元（見本院卷第137頁
    ），原告所為訴之擴張暨減縮，核與上開條文規定相符，應
    予准許。
二、原告主張：原告係民國23年9 月25日出生，現年已近77歲，
    全身是病，無謀生能力，亦無經濟收入可維持生活，被告八
    人為原告之子女，均有固定工作收入，自應對原告負扶養義
    務，爰依民法第1114條之規定，聲明請求被告應自本件民事
    判決確定之日起至原告死亡之日止，按月共同給付原告3 萬
    元。
三、被告則以：95年間兩造曾在高雄市鼓山調解委員會調解，有
    說好被告每人每月給付原告1,500 元，惟未簽立正式書面，
    被告8 人中有些人經濟狀況不佳，乃未按月給付原告扶養費
    。被告已有各自之家庭，且有母親需扶養，無力支付每月3
    萬元之扶養費與原告，惟其等願意每月給付原告14,000元作
    為扶養費用，並依個人經濟狀況，協議由被告汪郭玉蟬、郭
    春霞、郭鳳琴各負擔2,000 元、被告郭玉延負擔1,000 元、
    被告郭春滿、郭鴻揚各負擔3,000 元、被告郭于蜜、郭麗梅
    各負擔500元等語，資為抗辯。
四、按直系血親相互間互負扶養之義務，民法第1114條第1 款定
    有明文。次按負扶養義務者有數人而其親等同一時，應各依
    其經濟能力，分擔義務；受扶養之程度，應按受扶養權利者
    之需要與負扶養義務者之經濟能力及身分定之，為民法第11
    15條第3 項、第1119條所明文規定。經查，原告主張其為被
    告之父，已無工作能力而無法維持生活，被告對其負有扶養
    義務，先前被告8 人每月所給付之金額約1 萬元，不足其所
    需等情，業據提出阮綜合醫療社團法人阮綜合醫院病患用藥
    記錄卡、檢驗報告單各1 份、戶籍謄本7 份為證，為被告所
    不爭執，並有中華郵政股份有限公司高雄郵局100 年1 月21
    日高營字第1001800226號函所檢送之原告帳戶交易資料在卷
    可稽（見本院卷第145 至154 頁、第183 至191 頁），是原
    告此部分之主張堪信為真實，故原告請求被告對其負擔扶養
    義務，洵屬有據。本院審酌原告係23年9 月25日生，現年已
    76歲，所需之日常生活、交際費用固較一般正常在外工作之
    成年者為少，然因年紀增長所需醫療照顧費用較多，及其長
    期定居在高雄市，依行政院主計處之台灣地區家庭收支調查
    報告所示，高雄市之97、98年度平均每人月消費支出分別為
    18,450元、18,835元，加以原告自承目前領有漁民補助每月
    6,000 元及利息收入每月3,000 元，如被告每月給付14,000
    元，已足夠其生活所需等語（見本院卷第178 、194 頁），
    暨被告均陳明願每月給付原告扶養費14,000元等情，認為被
    告應負擔之原告扶養費以每月合計14,000元為適當。再者，
    依本院依職權調取之稅務電子閘門財產所得調件明細表所載
    ，被告汪郭玉蟬98年度之申報所得為26,562元，名下有房屋
    1 棟及土地2  筆，財產價值1,567,900  元，被告郭鳳琴98
    年度之申報所得為200,000 元，名下有房屋1 棟、土地1 筆
    及汽車2 輛，財產價值1,035,747 元，被告郭春霞98年度無
    申報所得，名下亦無財產，被告郭玉延98年度之申報所得為
    200,779 元，名下有投資1 筆，財產價值6,000 元，被告郭
    春滿98年度之申報所得為560,005 元，名下有房屋2 棟、土
    地7 筆、投資2 筆及汽車1 輛，財產價值4,481,160 元，被
    告郭于蜜98年度無申報所得，名下有房屋1 棟、土地1 筆、
    投資1 筆及汽車1 輛，財產價值755,213 元，被告郭鴻揚98
    年度之申報所得為856,679 元，名下有房屋1 棟、土地1 筆
    、投資2 筆及汽車2 輛，財產價值669,253 元，被告郭麗梅
    98年度之申報所得為231,807  元，名下有房屋1 棟、土地1
    筆及投資6 筆，財產價值860,173 元，本院審酌被告上開經
    濟能力，及被告郭于蜜、郭鴻揚、郭麗梅目前未婚，與被告
    8 人之母親同住而負責照顧母親，暨被告8 人就原告扶養費
    之分擔所達成之協議內容等情狀，認為原告之每月扶養費用
    ，以由被告汪郭玉蟬、郭春霞、郭鳳琴各負擔2,000 元、被
    告郭玉延負擔1,000  元、被告郭春滿、郭鴻揚各負擔3,000
    元、被告郭于蜜、郭麗梅各負擔500 元為適當，並均給付至
    原告死亡時為止。
五、綜上所述，原告依民法第1114條之規定，請求被告汪郭玉蟬
    、郭春霞、郭鳳琴、郭玉延、郭春滿、郭鴻揚、郭于蜜、郭
    麗梅自本判決確定之日起至原告死亡之日止，按月於每月1
    日各給付原告2,000 元、2,000 元、2,000 元、1,000 元、
    3,000 元、3,000 元、500 元、500 元之扶養費部分，為有
    理由，應予准許，原告超逾上開數額之請求，則無理由，應
    予駁回。
六、據上論結，本件原告之訴為一部有理由、一部無理由，依民
    事訴訟法第79條，判決如主文。
中    華    民    國   100    年    5     月    18    日
                        家事法庭法  官  黃悅璇
正本係照原本作成。
如對本判決上訴，須於判決送達後20日內向本院提出上訴狀。
中    華    民    國   100    年    5     月    18    日
                                書記官  楊馥華